【裁判字號】    97,台非,550
【裁判日期】    971127
【裁判案由】    違反麻醉藥品管制條例等罪減刑及定其應執行刑
【裁判全文】
最高法院刑事判決              九十七年度台非字第五五○號
上  訴  人  最高法院檢察署檢察總長
被      告  甲○○
上列上訴人因被告違反麻醉藥品管理條例等罪減刑及數罪併罰定
其應執行刑案件，對於台灣高雄地方法院中華民國九十七年一月
八日確定裁定（九十七年度聲減字第一三七號），認為違法，提
起非常上訴，本院判決如下：
    主  文
上訴駁回。
    理  由
非常上訴理由稱：「按數罪併罰有二裁判以上者，固得依刑法第
五十一條之規定定其應執行之刑，但須以裁判確定前為前提。倘
若被告先後犯甲、乙、丙三罪，而甲罪係在乙罪裁判確定前所犯
，甲、乙兩罪均經判決確定，並已裁定定其應執行之刑，則丙罪
雖在乙罪裁判確定前所犯，但因其在甲罪裁判確定之後，且乙罪
既已與甲罪合併定其應執行刑，則丙罪即不得再與乙罪重複定其
應執行之刑，祇能單獨執行（貴院七十二年台非字第四七號判例
要旨參照）。又對於已判決確定之各罪，已經裁定其應執行之刑
者，如又重複裁定其應執行之刑，自係違反一事不再理之原則，
即屬違背法令，對於後裁定，得提起非常上訴（同院六十八年台
非字第五十號判例要旨參照）。本件被告甲○○因麻醉藥品、毒
品等三罪，經台灣高雄地方法院、台灣高等法院高雄分院及最高
法院，先後判處如原裁定附表（編號１、２、３）所示之刑，均
經確定。並經台灣高雄地方法院檢察署檢察官聲請台灣高雄地方
法院減刑及定其應執行之刑，由原審法院於（民國）九十六年十
一月三十日，以九十六年度聲減字第七六九四號裁定，定被告應
執行有期徒刑六年十一月確定在案（前案）。台灣高雄地方法院
檢察署檢察官復於九十六年十二月二十六日以九十六年度聲減字
第一○一九三號聲請書，對被告另犯麻醉藥品、毒品等四罪如原
裁定附表所示之刑，聲請原審法院減刑（編號４）及定其應執行
之刑（本案）。經查，本案原裁定附表編號４之罪刑，被告已經
於八十六年十二月三日縮刑期滿執行完畢出監，有台灣高等法院
被告前案記（紀）錄表在卷可查，在中華民國九十六年罪犯減刑
條例施行前已執行完畢之罪，並不符合減刑之規定，自不得予以
減刑。而編號２之罪，其犯罪日期，雖在編號４之罪判決確定之
前所犯，固合於定執行刑之規定，但因該編號２之罪既先與編號
３、１之罪，經前案定其應執行刑確定，自不得將編號４之罪再
與編號２之罪重複定其應執行之刑，僅能單獨執行。乃原審法院
不察，於九十七年一月八日裁定時，誤將編號４之罪予以減刑後
，再與編號２及編號１、３（係於編號４之罪判決確定之後所犯
）等四罪，重複裁定應執行有期徒刑七年二月，依上開判例要旨
說明，自係重複裁定，有違背一事不再理之原則，即屬違背法令
（原審法院雖於九十七年一月三十一日重行裁定更正，駁回檢察
官之聲請，應屬無效之裁定）。案經確定，爰依刑事訴訟法第四
百四十一條、第四百四十三條提起非常上訴，以資糾正。」等語
。
本院按：減刑及定執行刑之裁定，具有與科刑判決同一之效力，
於確定後，倘發現其適用法則違背法令，自得提起非常上訴。而
刑法第五十條規定：「裁判確定前犯數罪者，併合處罰之。」第
五十三條規定：「數罪併罰，有二裁判以上者，依第五十一條之
規定，定其應執行之刑。」是刑法第五十一條之數罪併罰，應以
合於同法第五十條之規定為前提，而第五十條之併合處罰，則以
裁判確定前犯數罪為條件，若於一罪之裁判確定後又犯他罪者，
自應於他罪之科刑裁判確定後，與前罪應執行之刑併予執行，不
得適用刑法第五十一條所列各款，定其應執行之刑（本院三十二
年非字第六三號判例意旨參照）。故於被告一再犯罪，經受諸多
科刑判決確定之情形，上開所謂裁判確定，乃指首先確定之科刑
判決而言，亦即以該首先判刑確定之日作為基準，凡在該日期之
前所犯之各罪，應依刑法第五十一條各款規定，定其應執行之刑
；在該日期之後所犯者，則無與之前所犯者合併定執行刑之餘地
；惟在該日期之後之數罪，其另符合數罪併罰者，仍依前述法則
處理；然無論如何，既有上揭基準可循，自無許任憑己意，擇其
中最為有利或不利於被告之數罪，合併定其應執行之刑。又一裁
判宣告數罪之刑，雖曾經定其執行刑，但如再與其他裁判宣告之
刑定其執行刑時，前定之執行刑當然失效（本院五十九年台抗字
第三六七號判例意旨參照）。且經依法定其應執行刑確定後，既
係數罪併合執行應執行刑，茍該所定執行刑未執行完畢，則各該
宣告數罪之刑自屬均未執行完畢，至已執行部分刑期之扣除，乃
刑之執行問題，亦不能據此即謂該部分之罪已執行完畢。本件被
告甲○○先後犯如原裁定附表編號１至４所示四罪，其中首先判
刑確定者為編號４部分之違反麻醉藥品管理條例罪，確定日為八
十六年五月三十日；而編號１、２所示之違反麻醉藥品管理條例
罪及編號３所示之違反毒品危害防制條例罪，其犯罪時間各為八
十七年九月間某日起至同年十二月十七日某時止、八十五年八月
間某二日、八十七年十月十五日及同月二十四日。則編號２所示
之罪，係在編號４裁判確定前所犯，此二罪自屬可合併定執行刑
之案件；而其餘二罪部分，因編號１所示之罪較編號３所示之罪
先於八十八年十月二十七日判刑確定，故編號１、３所示之罪亦
屬可合併定執行刑之案件。另編號１、４所示之罪，均合於中華
民國九十六年罪犯減刑條例之減刑規定，其中編號１部分業經裁
定減刑確定。雖編號１、２、３所示之罪前經台灣高雄地方法院
檢察署檢察官聲請原裁定法院減刑及定其應執行之刑，經原裁定
法院於九十六年十一月三十日裁定（九十六年度聲減字第七六九
四號）應執行有期徒刑六年十一月確定，但上開檢察署檢察官嗣
發現被告另犯編號４所示之罪，復於九十六年十二月二十六日聲
請原裁定法院對編號４所示之罪減刑，並就編號１、３所示之罪
及編號２、４所示之罪分別定其應執行刑（九十六年度聲減字第
一○一九三號），原裁定就編號４所示之罪予以減刑（宣告刑有
期徒刑六月減為有期徒刑三月），並與編號１已經減刑（宣告刑
有期徒刑六月減為有期徒刑三月）及其餘不應減刑之編號２、３
所示之罪所處之刑（有期徒刑三年、有期徒刑四年），裁定應執
行有期徒刑七年二月。惟編號１、３所示之犯罪行為時間，既在
編號４所示犯罪判決確定日之後，揆諸前揭說明，自不能與編號
２、４所示之罪，合併定其應執行刑，而係編號１、３所示之罪
所處之刑合併定應執行刑，另編號２、４所示之罪所處之刑合併
定應執行刑，且編號２、４既合於定應執行刑之要件，則依前述
，編號４部分形式上雖已執行期滿，但僅係嗣後執行所定應執行
刑時，予以扣除之問題，不能認已執行完畢，非常上訴意旨指編
號４部分已執行完畢，不無誤會。至原裁定就編號１至４四罪合
併定應執行刑部分雖有適用法則不當之違背法令情形，但原裁定
就上開四罪合併定一執行刑，尚非不利於被告（數罪合併定一執
行刑，較數罪併執行之為有利），且數罪併罰定應執行刑，以裁
判確定前犯數罪為條件，迭經本院著有相關判決前例可按，實務
上並無爭議，對之提起非常上訴既不涉及相關法令解釋原則之重
要性，亦無益於統一法令之適用或法之續造，即無提起非常上訴
之必要性，依本院最近所持見解，自應認本件非常上訴為無理由
，予以駁回。至原裁定法院另於九十七年一月三十一日再就檢察
官前揭聲請（九十六年度聲減字第一○一九三號）以相同案號（
九十七年度聲減字第一三七號）裁定「聲請駁回」部分，不在本
件非常上訴聲請範圍，非常上訴審自無從審究，併此敘明。
據上論結，應依刑事訴訟法第四百四十六條，判決如主文。
中    華    民    國  九十七  年   十一   月  二十七  日
                      最高法院刑事第七庭
                          審判長法官  謝  俊  雄
                                法官  陳  世  雄
                                法官  魏  新  和
                                法官  吳  信  銘
                                法官  徐  文  亮
      本件正本證明與原本無異
                                      書  記  官
中    華    民    國  九十七  年   十二   月    二    日
                                                      V


司法院資訊處製作；財團法人民間司法改革基金會備份。
